【裁判字號】    98,易,964
【裁判日期】    990421
【裁判案由】    詐欺
【裁判全文】
臺灣彰化地方法院刑事判決               98年度易字第964號
公  訴  人  臺灣彰化地方法院檢察署檢察官
被      告  乙○○
上列被告因詐欺案件，經檢察官提起公訴（98年度偵字第6491號
），本院判決如下：
    主  文
乙○○幫助意圖為自己不法之所有，以詐術使人將本人之物交付
，累犯，處有期徒刑陸月，如易科罰金，以新臺幣壹仟元折算壹
日。
    犯罪事實
一、乙○○前於民國96年間，因公共危險案件，經本院以96 年
    度員交簡字第220 號判決判處有期徒刑2 月確定，於97年7
    月14日易科罰金執行完畢。詎其雖可預見金融機構帳戶係個
    人理財之重要工具，且關係個人財產、信用之表徵，如提供
    予他人使用，有供作財產犯罪用途之可能，而他人取得非本
    人之存摺帳戶等資料之目的在於收取贓款及掩飾犯行不易遭
    人追查，對於提供帳戶雖無引發他人萌生犯意之確信，但仍
    以縱若有人持以犯罪亦無違反其本意之幫助詐欺犯意，於98
    年3 月23日（13時22分以後）、24日（10時5 分以前），在
    不詳地點，將自己所申辦之中華郵政股份有限公司板橋郵局
    帳戶（戶名：乙○○，帳號：0000000-0000000 號，93年10
    月8 日開戶，94年5 月4 日申請變更帳戶，98年3 月23日重
    設密碼）之存摺、金融卡（含密碼）等物，交付予不詳姓名
    年籍之成年人，容任他人作為詐欺取財工具使用。嗣該人所
    屬詐欺集團成員，於98年3 月24日上午10時許測試帳戶確定
    可用後，於98年3 月25日某時，撥打電話予甲○○，佯裝為
    「屏東縣警察局警員」、「屏東地檢署書記官」，向甲○○
    訛稱：「你的帳戶遭冒用，需將存款匯入指定之信託帳戶，
    24小時後就會返還」等語，致甲○○陷於錯誤，依指示前往
    南投縣埔里鎮○○○路郵局，將新臺幣（下同）24000 元匯
    入乙○○前揭郵局帳戶內，隨即遭人於臺中市○區○○路一
    段143 之2 號統一超商內ATM 提領一空。嗣因甲○○發覺受
    騙報警處理，始為警循線查悉上情。
二、案經臺北縣政府警察局海山分局報告臺灣板橋地方法院檢察
    署檢察官呈請臺灣高等法院檢察署檢察長令轉臺灣彰化地方
    法院檢察署檢察官偵查起訴。
    理  由
壹、證據能力部分：
    按被告以外之人於審判外之陳述，雖不符刑事訴訟法第159
    條之1 至第159 條之4 之規定，而經當事人於審判程序同意
    作為證據，法院審酌該言詞陳述或書面陳述作成時之情況，
    認為適當者，亦得為證據。當事人、代理人或辯護人於法院
    調查證據時，知有第159 條第1 項不得為證據之情形，而未
    於言詞辯論終結前聲明異議者，視為有前項之同意，刑事訴
    訟法第159 條之5 定有明文。查本案全部卷證，公訴人、被
    告均不爭執其證據能力，本院復衡以該等供述證據作成時之
    情況，應為適當，是可認後述所引用證據之證據能力均無疑
    義，合先敘明。
貳、本院論罪科刑部分：
一、訊據被告乙○○固坦承上開中華郵政股份有限公司板橋郵局
    帳戶（戶名：乙○○，帳號：0000000-0000000 號），係由
    其親自向郵局所申辦使用，且於98年3 月23日13時許有前往
    郵局辦理金融卡申請（重設密碼）之事實，惟矢口否認有何
    幫助詐欺之犯行，辯稱：伊於98年3 月23日在員林的郵局（
    三橋郵局）辦妥金融卡申請（重設密碼）後，就將金融卡、
    存摺、印章、皮包放在機車裡面，機車則停在伊位於員林住
    處前面的騎樓，伊並不知上開物品被偷了，是在98年4 月3
    日要去騎機車時被警員逮捕入監執行才發現東西不見，並請
    母親快去辦理遺失云云。
二、經查：
（一）上開板橋漢生郵局帳戶確係被告乙○○所申辦開立（93年
      10月8 日開戶），被告並於98年3 月23日親自前往辦理金
      融卡申請（重設密碼）乙情，除據被告供承在卷外，並有
      上開板橋漢生郵局帳戶客戶歷史交易清單、板橋郵局98年
      8 月19日函所檢附被告上開帳戶之相關資料（立帳申請、
      變更帳戶申請、結清銷戶）、板橋郵局函檢附郵政存簿儲
      金每日活動戶存提常詳情表跨行提款交易（存款單位）帳
      號查詢、彰化郵局函檢附金融卡申請書（98年3 月23日，
      密碼錯誤鎖卡，重設密碼）等件在卷可佐，堪可認定。
（二）且詐欺集團成員確有於98年3 月25日某時，撥打電話予證
      人即被害人甲○○，佯裝為「屏東縣警察局警員」、「屏
      東地檢署書記官」，並向甲○○訛稱：「你的帳戶遭冒用
      ，需將存款匯入指定之信託帳戶，24小時後就會返還」等
      語，致甲○○陷於錯誤，依指示前往南投縣埔里鎮○○○
      路郵局，將24000 元匯入上開板橋漢生郵局帳戶內，隨即
      遭提領一空乙節，業據證人甲○○於98年3 月26日警詢中
      指證綦詳，且有郵政國內匯款單（匯款人：甲○○，匯款
      金額：24000 元）附卷可稽，是足認被告所申設之上開板
      橋漢生郵局帳戶之存摺、金融卡（含密碼）確有供詐騙集
      團成員作為向被害人甲○○詐欺取財之工具，至屬灼然。
（三）被告乙○○雖以前揭情詞置辯，然查：上開被害人甲○○
      受騙匯款後不久，該等款項旋遭他人以金融卡提領一空，
      此有前揭郵局帳戶交易明細資料可佐，倘上開物品非被告
      交付他人使用而係遭他人所竊取，他人何以知悉該金融卡
      之密碼？對此被告雖又辯稱其怕忘記密碼，故將密碼抄在
      存摺上云云，惟查被告係成年人，有相當經歷智識，當知
      悉為免金融卡遭他人盜用，應盡量避免將密碼與金融卡併
      放一起，況被告於本院準備程序及審理中對上開金融卡密
      碼均記憶清楚，並供陳：將密碼設定為0000000 ，因為這
      樣比較好記，不會忘記等語明確（參見本院98年9 月24日
      準備程序筆錄、99年4 月7 日審理筆錄），足見被告嗣後
      改稱怕忘記密碼才寫在存摺上云云，顯與事實不符。
（四）另依被告上開帳戶之歷史交易明細資料所示，被告自97年
      4 月24日將上開帳戶內存款692 元提領出690 元而僅餘2
      元後，即不曾再使用上開帳戶，卻突然於98年3 月23日前
      往辦理金融卡申請（重設密碼），既被告特別去辦理金融
      卡申請，衡情必為了某一特別目的要加以使用帳戶，被告
      卻將存摺等物品置放機車內未予置理，顯然有違常情；又
      在被告於98年3 月23日13時許辦理金融卡申請後，不到24
      小時，該帳戶於98年2 月24日10時5 分許即有人匯入980
      元加以測試，且於同日10時24分在臺中市○○路全家便利
      商店內ATM 被人提領900 元測試成功，隨即有被害人甲○
      ○在3 月25日遭騙匯款至被告上開帳戶，此實有異常。況
      衡以被告上開帳戶之存摺、金融卡（含密碼）苟確係被告
      所失竊，則取得者理應可預期失竊之人必會隨時申請掛失
      止付，詐騙集團成員豈會在大費周章詐騙被害人後，指示
      其匯款至隨時可能因掛失而無法使用之帳戶內，而自陷於
      一方面無法提領所詐得金額以遂行犯罪目的，他方面又受
      有刑事偵緝危險之窘境？從而詐騙集團成員若非確定該帳
      戶所有人不會報警或掛失止付，以確定渠等能自由使用該
      帳戶提款、轉帳，當不致於以該帳戶從事犯罪，可知詐騙
      集團成員應不會使用來路不明未談妥交易之帳戶、或使用
      失竊、遺失之帳戶，充為匯款工具。綜覈前述，被告上開
      所辯，背於常情，應係事後卸責之詞，無足採信，堪認上
      開帳戶係被告主動交付他人使用無訛。
（五）再衡諸今日一般人至郵局或銀行開設帳戶並非難事，如非
      供犯罪之非法使用，衡情自無置自己名義帳戶不用，而取
      得他人帳戶使用之必要。且金融存款帳戶事關存戶個人財
      產權益之保障，具高度專有性，除非本人或與本人親密關
      係者，難認有何理由可自由流通使用該存摺，一般人皆有
      妥為保管防阻他人任意使用之認識，縱因特殊情況偶有交
      付他人使用之需，亦必然深入瞭解用途後再行提供以使用
      ，方符常情。而該等專有物品如落入不明人士手中，極易
      被利用為與財產有關之犯罪工具，此又係具備一般生活智
      識者皆能體察之常識；參以邇來詐欺人士使用他人存摺作
      為指示被害人匯款工具之犯罪類型層出不窮，並廣經媒體
      披載，凡對社會動態尚非全然不予關注者均能知曉。在本
      件中，被告於提供上開帳戶予他人使用時，已係成年人，
      足認其心智成熟，亦具一般智識程度及社會經驗，對於上
      開各情，自有認識，竟仍將自己前開帳戶之存摺、金融卡
      （含密碼）提供予他人使用，且果遭據以為犯詐欺取財罪
      之出入帳戶使用，足見被告主觀上顯具有他人取得該帳戶
      之存摺、金融卡（含密碼）後，自行或提供詐騙人士持以
      作為詐欺取財之用，亦不違背其本意之不確定故意至明。
（六）綜上所述，本案事證已臻明確，被告上開犯行洵堪認定，
      應予依法論科。
三、按刑法上之幫助犯，係指以幫助之意思，對於正犯資以助力
    ，而未參與實施犯罪之行為者而言（最高法院49年臺上字第
    77號判例參照）。查被告單純提供上開帳戶予他人詐欺犯罪
    使用，並不等同於向被害人施以欺罔之詐術行為，且亦無證
    據證明被告參與詐欺取財犯行之構成要件行為，應僅得認定
    被告係基於幫助他人詐欺財物之犯意而為之，且其所為提供
    存摺、金融卡（含密碼）予他人之行為係屬詐欺取財罪構成
    要件以外之行為。是核被告乙○○所為，係犯刑法第30條第
    1 項前段、刑法第339 條第1 項之幫助詐欺取財罪。被告幫
    助他人犯詐欺取財罪，為幫助犯，應依刑法第30條第2 項規
    定按正犯之刑減輕之。又被告前於96年間，因公共危險案件
    ，經本院以96年度員交簡字第220 號判決判處有期徒刑2 月
    確定，於97年7 月14日易科罰金執行完畢，有臺灣高等法院
    被告前案紀錄表、臺灣彰化地方法院檢察署刑案資料查註紀
    錄表各1 份在卷可憑，其於有期徒刑執行完畢後，5 年內故
    意再犯本件有期徒刑以上之罪，為累犯，應依刑法第47條第
    1 項之規定加重其刑，並依法先加重後減輕之。爰審酌被告
    之素行非佳，其擅自提供金融帳戶供他人非法使用，使犯罪
    難以查緝，等同助長犯罪，行為殊屬不當，並考量其智識程
    度、生活狀況、犯罪之動機、目的、手段，及其犯後飾詞否
    認犯行之態度等一切情狀，玆量處如主文所示之刑，並諭知
    易科罰金之折算標準，以示懲儆。
據上論斷，應依刑事訴訟法第299 條第1 項前段，刑法第30條第
1 項、第2 項、第339 條第1 項、第47條第1 項、第41條第1 項
前段，刑法施行法第1 條之1 第1 項、第2 項前段，判決如主文
。
本案經檢察官趙冠瑋到庭執行職務。
中    華    民    國    99    年    4     月    21    日
                  刑事第七庭    審判長法  官  葉明松
                                      法  官  胡宜如
                                      法  官  郭麗萍
以上正本證明與原本無異。
如不服本判決，應於收受判決後10日內向本院提出上訴書狀，並
應敘述具體理由；其未敘述上訴理由者，應於上訴期間屆滿後20
日內向本院補提理由書（均須按他造當事人之人數附繕本「切勿
逕送上級法院」）。
告訴人或被害人對於判決如有不服具備理由請求檢察官上訴者，
其上訴期間之計算係以檢察官收受判決正本之日期為準。
中    華    民    國    99    年    4     月    21    日
                                      書記官  吳冠慧
附錄本案論罪科刑法條全文
中華民國刑法第339條：
意圖為自己或第三人不法之所有，以詐術使人將本人或第三人之
物交付者，處5 年以下有期徒刑、拘役或科或併科1 千元以下罰
金。
以前項方法得財產上不法之利益或使第三人得之者，亦同。
前二項之未遂犯罰之。

司法院資訊處製作；財團法人民間司法改革基金會備份。
